【裁判字號】    90,交上更(一),159
【裁判日期】    900508
【裁判案由】    過失致死
【裁判全文】
臺灣高等法院臺南分院刑事判決       九十年度交上更(一)字第一五九號       Ｃ
      上  訴  人
      即  被  告  丙  ○  ○
      選任辯護人  吳  紹  雄  律師
右上訴人因業務過失致死案件，不服臺灣嘉義地方法院八十七年度交訴字第六十一號
中華民國八十七年十一月三十日第一審判決（起訴案號：臺灣嘉義地方法院檢察署八
十七年度偵字第六三一三號），提起上訴，判決後經最高法院發回更審，本院判決如
左：
      主      文
原判決撤銷。
丙○○從事業務之人，因業務上之過失致人於死，累犯，處有期徒刑陸月，如易科罰
金，以參佰元折算壹日。
      事      實
一、丙○○平時以駕駛自小貨車販賣冥紙為業，係以駕駛為其附隨業務之人，曾於八
    十六年間，因妨害公務案件，經臺灣臺南地方法院判處有期徒刑四月確定，並於
    同年十月二十一日易科罰金執行完畢，猶不知謹慎駕車；復於八十七年十月四日
    凌晨零時二十分許，駕駛車牌ＲＴ－九一七六號自小貨車，沿嘉朴公路由西往東
    行駛，行經該路嘉義縣朴子市大葛里一七一三號西側三十公尺處，原應注意停於
    路邊之車輛在夜間無燈光設備或照明不清之道路，均應顯示停車燈光或反光標誌
    ，以防發生危險，且依當時情狀，並無不能注意之情事，詎竟疏未注意，貿然將
    該自小貨車停在該公路無燈光設備之慢車道上（安全島路燈設置非為停車照明設
    備），又未顯示停車燈光或反光標誌，即逕自離去訪友。迨同日凌晨零時三十分
    許，適蔡科民所騎乘ＵＮＧ－三０六號輕機車，沿慢車道同向自後駛至，亦疏未
    注意車前狀況，撞及自小貨車之左後部，致蔡科民人車倒地，因而顱內出血，經
    送醫治死亡。
二、案經丙○○自首及由蔡科民之父乙○○訴請臺灣嘉義地方法院檢察署檢察官偵查
    起訴。
      理      由
一、訊之上訴人即被告丙○○雖供承有於右揭時、地，因停車未顯示停車燈光或反光
    標誌，致被害人蔡科民騎機車自後撞上因而死亡之事實；惟矢口否認有何業務過
    失致人於死之犯行，並辯稱：肇事地點係三十公尺四線道路，慢車道即路肩寬廣
    且無禁止停車標誌，其自小貨車停車位置已極靠近水溝邊，並不妨害被害人機車
    之通行，本件之所以肇事係因被害人未注意車前狀況為主要原因，又案發時其係
    駕空車至涂宏緯家中談修屋之事，亦與其買賣冥紙業務無關云云。
二、經查：
  (一)被告如何為右揭過失致被害人死亡之事實，已迭據其在警訊及原審偵審中供承不
    諱，並經現場目擊證人朱源通在警訊中證稱：「當行駛至發生地點時，這時蔡科
    民是在我前面約一個半至二個車身距離，突然蔡科民轉頭並以手勢叫我過去，這
    時候我看見路旁有停一輛自小貨車在蔡科民所騎路線前面，我馬上以手指指示前
    面有狀況，並喊危險，蔡科民也馬上回頭，但來不及了，就撞上該輛貨車左方的
    角落」等語屬實。復有道路交通事故調查報告表、現場照片六張附於相驗卷可稽
    ，且被害人確因本件車禍死亡，亦據檢察官督同法醫師相驗無訛，填有相驗屍體
    證明書、驗斷書、勘驗筆錄、及屍體照片，存於相驗卷為憑。
  (二)按停於路邊之車輛在夜間無燈光設備或照明不清之道路，均應顯示停車燈光或反
    光標誌，以防發生危險，道路交通安全規則第一百十二條第一項第十三款定有明
    文。被告駕駛自小貨車當知及應遵行各該規則，以防發生危險，且依當時情況復
    無不能注意之情事；然依上開道路交通事故調查報告表及現場照片顯示，肇事地
    點雖非不得停車，惟肇事現場平時停車應開警示燈或放三角架（即反光板），且
    當時現場能見度開燈為三十公尺，不開燈為十公尺，亦據證人未修文結證甚詳（
    詳本院九十年四月十一日訊問筆錄）。被告之自小貨車停車位置未無停車照明燈
    光設備，僅在道路中安全島上裝設有路燈，現場燈光設備照明不清，而被告復自
    承停車時未顯示停車燈光或反光標誌，則其顯然疏未注意遵行上開交通安全規則
    致肇本件車禍無疑。而關於本件肇責任，經臺灣嘉義地方法院函請臺灣省車輛事
    故覆議鑑定員會鑑定，亦認被告駕駛自小貨車夜間停車未設置警告標誌，為肇事
    次因，有該委員會八十八年十一月九日府覆議字第八八０九七九號覆議書在卷足
    憑，被告過失之咎，委難辭卸。
  (三)雖被害人當時行經肇事路段時，亦疏未注意車前狀況，並隨時採取必要之安全措
    施，有違道路交通安全規則第九十四條第三項之規定而與有過失；惟被告既有上
    開過失，仍無解其過失罪責之認定，且其過失犯行與被害人之死亡間，亦具相當
    因果關係。
  (四)按刑法第二百七十六條第二項所謂之業務，係指以反覆同種類之行為為目的之社
    會活動而言，一人不以一種業務為限，其所兼職任何一業務因不慎有致人於死之
    行為，即應負上開法條之罪責；又既以駕車送貨為業務，縱肇事時並非送貨而係
    他途如載人、上下班等，仍應負業務上過失之責任，此有最高法院八十五年度台
    上字第四０七０號判決足參。查被告在偵查中既已自承係駕駛車牌ＲＴ－九一七
    六號自小貨車載運冥紙販賣為業，則駕駛當為其附隨業務，揆之前揭說明，自屬
    從事於駕駛業務之人無疑，初不因案發時其係駕該車訪友而異其認定。
  (五)綜上各情，參互觀之，足認被告所辯，要屬避重就輕之飾詞，無足取信。本件事
    證已甚明確，被告之犯行洵堪認定，應予依法論科。至被告所請調查現場是否為
    路肩一節，經本院傳喚嘉義縣警察局朴子分局大村派出所本案承辦警員甲○○到
    庭結證稱：「（肇事現場路段路線如何區隔）依圖中間分隔島，下來是虛線，再
    下來是實線，到水溝處沒劃線，如此看來是快車道分為內側道、外側道，實線外
    為慢車道，慢車道與水溝間沒劃線，所以沒有路肩問題」等語，是肇事現場應非
    路肩，已甚明確。另被告在偵查中既已自承係駕駛車牌ＲＴ－九一七六號自小貨
    車載運冥紙販賣為業，則駕駛當為其附隨業務，自屬從事於駕駛業務之人無疑，
    初不因案發時其係駕該車訪友而異其認定，被告聲請傳喚證人涂宏緯證明案發時
    被告係駕空車往訪商談修屋，而非買賣冥紙，核無必要，附此敘明。
三、查被告丙○○為職業駕駛人，於原應注意停於路邊之車輛在夜間無燈光設備或照
    明不清之道路，應顯示停車燈光或反光標誌，以防發生危險，且依當時情狀，並
    無不能注意之情事，竟疏未注意，貿然將該自小貨車停在道路無燈光設備之慢車
    道上，又未顯示停車燈光或反光標誌，即逕自離去訪友，嗣有亦疏未注意車前狀
    況，並隨時採取必要安全措施之蔡科民所騎乘輕機車，沿後撞及自小貨車之左後
    部，致蔡科民人車倒地因而顱內出血，經送醫不治死亡。核其所為，係犯刑法第
    二百七十六條第二項之業務過失致人於死罪。又被告曾於八十六年間，因妨害公
    務案件，經臺灣臺南地方法院判處有期徒刑四月，如易科罰金以三百元折算一日
    確定，並已於同年十月二十一日易科罰金執行完畢之事實，已為其所自承，並有
    其臺灣高等法院被告全國刑案資料紀錄表在卷足憑，其於有期徒刑執行完畢後五
    年內再犯本罪，應依累犯規定加重其刑。又被告肇事後在未被有偵查犯罪職權之
    機關或公務員查知其為犯人前，即主動向接獲報案而至現場處理之嘉義縣警察局
    朴子分局大鄉派出所警員甲○○自首，既據證人甲○○在原審證述屬實，且進而
    接受裁判，應依自首規定減輕其刑。並依刑法第七十一條第一項規定先加後減。
四、按刑法第四十一條第一項經修正規定：「犯最重本刑為五年以下有期徒刑以下之
    刑之罪，而受六個月以下有期徒刑或拘役之宣告，因身體、教育、職業、家庭之
    關係或其他正當事由，執行顯有困難者，得以一元以上三元以下折算一日，易科
    罰金。並經總統於九十年一月十日公布施行在案。本案被告犯罪時間在八十七年
    十月四日，即該法律修正之前，自應依刑法第二條第一項規定，適用有利於被告
    之裁判時規定。
五、原審以被告罪證明確，因予論罪科刑，固非無見，惟本案被告係疏未注意，貿然
    將自小貨車停在公路無燈光設備之慢車道上，又未顯示停車燈光或反光標誌，而
    原判決遽認被告違反在有妨害他車通行之處所不得停車之規定，應負過失之肇事
    責任，尚有未洽。被告上訴意旨，否認犯罪，指摘原判決不當，雖非可取，惟原
    判決既有可議，自屬無可維持，應由本院將原判決予以撤銷改判。爰審酌被告已
    有前科之素行、過失之程度係肇事次因、被害人與有過失且係肇事主因、被告犯
    後態度及迄未與被害人家屬達成和解賠償損害等一切情狀，量處有期徒刑六月，
    並諭知如易科罰金以三百元折算一日之標準，以資懲儆。
據上論斷，應依刑事訴訟法第三百六十九條第一項前段、第三百六十四條、第二百九
十九條第一項前段，刑法第二條第一項、第二百七十六條第二項、第四十七條、第六
十二條前段、第四十一條第一項、罰金罰鍰提高標準條例第一條前段、第二條，判決
如主文。
本案經檢察官曾顯智到庭執行職務。
中    華    民    國      九十      年      五      月      八          日
                                  臺灣高等法院臺南分院刑事第五庭
                                      審判長法官  茆    臺    雲
                                            法官  董    武    全
                                            法官  李    文    福
右正本證明與原本無異。
如不服本判決，應於判決送達後十日內向本院提出上訴狀，其未敘述理由者並應於提
出上訴狀後十日內向本院補提理由書（應附繕本)。
                  法院書記官  李    良    倩
中    華    民    國      九十      年      五      月      九          日
附錄法條：
刑法第二百七十六條第二項：從事業務之人，因業務上之過失犯前項之罪者，處五年
                          以下有期徒刑或拘役，得併科三千元以下罰金。


司法院資訊處製作；財團法人民間司法改革基金會備份。
